臺灣桃園地方法院民事裁定　　　　　100 年度消債更字第23號
聲　請　人
即　債務人　沈怡伶
上列當事人因消費者債務清理事件聲請更生，本院裁定如下：
    主    文
債務人沈怡伶自民國一○○年五月八日上午九時起開始更生程序
。
命司法事務官進行本件更生程序。
    理    由
一、按債務人不能清償債務或有不能清償之虞者，得依本條例所
    定更生或清算程序，清理其債務。又債務人對於金融機構因
    消費借貸、自用住宅借款、信用卡或現金卡契約而負債務，
    在聲請更生或清算前，應提出債權人清冊，以書面向最大債
    權金融機構請求協商債務清償方案，並表明共同協商之意旨
    。債務人與金融機構協商成立者，不得聲請更生或清算。但
    因不可歸責於己之事由，致履行顯有重大困難者，不在此限
    。消費者債務清理條例第151 條第1 項、第5 項定有明文。
    易言之，債務人對於金融機構因消費借貸、自用住宅借款、
    信用卡或現金卡契約而負債務，有不能清償或有不能清償之
    虞者，於本條例施行後，曾與最大債權金融機構協商成立，
    辦理消費金融案件無擔保債務協商機制與金融機構成立協商
    者，均不得依本條例聲請更生或清算程序，惟如有本條例第
    151 條第5 項但書所列之不可歸責於己之事由，致履行顯有
    重大困難之情形者，始例外得依本條例聲請更生或清算程序
    。又本條例第151 條第5 項增訂毀諾條款之立法理由，乃在
    避免債務人任意毀諾已成立之協商，濫用更生或清算之債務
    清理程序，因此條文所指「因不可歸責於己之事由，致履行
    顯有重大困難者」之解釋，自應從債務人是否構成任意毀諾
    情事，即有無濫用債務清理權而為認定。是以對於債務人於
    成立協商後，其經濟狀況未見改善，甚至持續惡化，如不許
    其聲請更生或清算而仍強令其須依協商方案繼續履行，即不
    符本條例更生或清算程序乃在幫助陷於經濟上困境之債務人
    ，得藉由更生或清算程序走出經濟困境而得重建更生之立法
    意旨。末按法院開始更生程序之裁定，應載明其年、月、日
    、時，並即時發生效力。次按法院裁定開始更生或清算程序
    後，得命司法事務官，進行更生或清算程序，必要時，得選
    任律師、會計師或其他適當之自然人或法人一人為監督人或
    管理人。消費者債務清理條例第45條第1項 、第16條第1 項
    分別定有明文。
二、本件聲請意旨略以：聲請人前曾依金融主管機關協調成立之
    中華民國銀行公會會員辦理消費金融案件無擔保債務協商機
    制，與最大債權銀行美商花旗銀行成立協商，約定聲請人自
    民國98年1 月10日起，分70期，利率5%，每月攤還新臺幣（
    下同）16,815元。聲請人協商時原任職謹成工業股份有限公
    司，每月薪資為22,723元，嗣該公司因經濟狀況日趨惡化，
    故聲請人被迫調降薪資為19,500元，導致收入降低，從而有
    不可歸責於聲請人之事由致履行原協商內容顯有重大困難之
    情形，且無擔保或無優先權之債務總額未逾1,200 萬元，復
    未經法院裁定開始清算程序或宣告破產，爰依法聲請更生等
    語。
三、經查：
  (一)聲請人即債務人前因消費借貸、信用卡契約等債務，於消費
    者債務清理條例施行後，以書面向最大債權金融機構即美商
    花旗銀行股份有限公司請求共同協商債務清償方案，於97年
    12月10日協商成立，約定自98年1 月10日起，分70期、年利
    率5%計算，聲請人應按月攤還16,815元，惟聲請人於協商成
    立後，因收入降低，不得已於99年8 月毀諾未依約履行等情
    ，業經聲請人陳述在卷，復據提出聲請人全國財產稅總歸戶
    財產查詢清單、桃園縣政府地方稅務局97、98年度綜合所得
    稅各類所得資料清單、財團法人金融聯合徵信中心當事人查
    詢個人資料（信用報告）回覆書、勞工保險被保險人投保資
    料表、聲請人郵政存簿儲金簿、聲請人全戶戶籍謄本、交通
    費收據、子女教育費收據為證，並有卷附臺灣台北地方法院
    97 年 度消債核字第13575 號民事裁定、前置協商機制協議
    書（金融機構無擔保債權）、前置協商無擔保債務還款分配
    表暨表決結果各1 份可稽，是此部分之事實堪以認定，合先
    敘明。
  (二)聲請人於97年12月與金融機構進行協商，99年8 月毀諾。依
    卷附聲請人之郵政存簿儲金簿及勞工保險被保險人投保資料
    表所示，聲請人自99年1 月起任職於同欣電子工業股份有限
    公司迄今，其99年2 月至12月間每月平均薪資為23,639元【
    （12,799元+8,300元）+ （16,292元+8,300元）+15,789 元
    +2 4,172元+27,733 元+26,635 元+25,746 元+25,503 元+2
    5,729 元+22,323 元+20,708 元÷11＝23,639元】；另聲請
    人於財產及收入狀況說明書中，主張其每月必要生活支出為
    伙食費4,500 元、交通費850 元、清潔用品450 元、醫療費
    150 元、電話費750 元、機車強制險110 元以及子女扶養費
    3,000 元，總額為9,810 元等語，衡以聲請人之子女係於95
    年7 月14日出生，有戶籍資料可稽，聲請人與其子女1 個月
    合計支出之生活費用，較以內政部公佈之每人每月最低生活
    費計算後為低【計算式：9,829 + （9,829 ×60% ÷2 ）＝
    12,778，元以下四捨五入】，故聲請人主張之9,810 元為其
    每月必要生活費以及扶養費支出之數額，尚無不妥。以聲請
    人每月23,639元之收入，扣除聲請人主張每月支出之必要生
    活費以及對於其子女之扶養費共9,810 元後，僅餘13,829元
    可資運用，不足以清償上開協商金額16,815元，遑論最大債
    權銀行花旗美商銀行於100 年4 月7 日向本院具狀表示，其
    至多僅能提供60期3 ％之優惠還款條件，亦較原協商還款條
    件嚴苛，是聲請人主張其有不應歸責於己之事由，致履行顯
    有重大困難，尚為可採。
  (三)此外，又查無聲請人有消費者債務清理條第6 條第3 項、第
    8 條或第46條所列各款駁回更生聲請之事由存在，則聲請人
    聲請更生，洵屬有據，並依首揭規定命司法事務官進行本件
    更生程序。
四、爰裁定如主文。
中    華    民    國    100   年    4     月    28    日
                  民事第一庭    法  官  陳婉玉
上為正本係照原本作成。
本裁定不得抗告。
中    華    民    國    100   年    4     月    28    日
                                書記官  利冠蔚